【裁判字號】    99,智易,3
【裁判日期】    990518
【裁判案由】    違反商標法等
【裁判全文】
臺灣臺北地方法院刑事判決               99年度智易字第3號
公  訴  人  臺灣臺北地方法院檢察署檢察官
被      告  丙○○
選任辯護人  許聰元律師
            張振興律師
上列被告因違反商標法等案件，經檢察官提起公訴（98年度偵字
第23638號），本院判決如下：
    主  文
丙○○明知係侵害著作財產權之重製光碟而散布，處有期徒刑陸
月，如易科罰金，以新臺幣壹仟元折算壹日，扣案之盜版「炸彈
超人」電腦遊戲軟體光碟壹片沒收。
    事  實
一、丙○○前曾於民國90年間因違反著作權法案件，經臺灣基隆
    地方法院判處有期徒刑3月，如易科罰金以銀元300元即新臺
    幣900元折算1日，緩刑2年確定，詎仍不知悔改，其明知「
    Play Station 2」（簡稱PS2）之商標圖樣，係日商新力電
    腦娛樂股份有限公司（下稱日商新力公司）向經濟部智慧財
    產局申請註冊核准登記，而取得商標權，指定使用於電腦、
    錄有電腦程式之光碟等產品，且現均在專用期間內之註冊商
    標，非經商標權人之同意或授權，不得於同一商品使用相同
    之註冊商標或明知為上開商品而販賣；且明知遊戲名稱為「
    炸彈超人」之電腦遊戲軟體光碟（適用於日商新力公司PS2
    電視遊樂器系統），其系統內所儲存之「Libra ry Code」
    電腦軟體，為日商新力公司享有著作權之電腦程式著作，非
    經著作權人同意或授權，不得擅自重製或明知係侵害著作財
    產權之重製物而散布或意圖散布而持有；又上開遊戲軟體光
    碟片，於電視遊樂器執行使用時，在顯示器螢幕畫面中會呈
    現PS2之商標圖樣，足使消費者誤認該遊戲光碟係日商新力
    公司所生產、發行。丙○○竟基於販賣未得商標權人同意，
    於同一商品使用相同註冊商標之商品，及散布侵害著作財產
    權之重製光碟之犯意，自民國98年7月間起，在臺北市大安
    區○○○路○段6號B2-32室「紅桔子資訊」店內，以每套新
    臺幣（下同）200元之價格，販售仿冒前揭PS2商標圖樣之電
    腦遊戲軟體光碟與不特定人。嗣內政部警政署保安警察第二
    總隊第一大隊第一中隊警員乙○○接獲線報，乃於98年8月1
    日下午5時25分許，至「紅桔子資訊」上址，向丙○○表示
    欲購買遊戲光碟，而當場以200元之代價向丙○○購得「炸
    彈超人」電腦遊戲軟體光碟1片，始查悉上情。
二、案經內政部警察署保安警察第二總隊第一大隊第一中隊報告
    臺灣臺北地方法院檢察署檢察官偵查起訴。
    理  由
一、本件扣案遊戲光碟1片、「紅桔子資訊」現場照片、採證照
    片2幀、遊戲顯示照片2張等屬「非供述證據」，自無刑事訴
    訟法第159條第1項關於「傳聞法則」規定之適用，且核無違
    法取證之情事，被告及其辯護人亦未爭執其證據能力，亦與
    本案被告侵害著作權等犯行具有關連性，核有證據能力。
二、又除顯有不可信之情況外，從事業務之人於業務上或通常業
    務過程所須製作之紀錄文書、證明文書，亦得為證據，刑事
    訴訟法第159條之4第2款規定甚明。查卷附之日商新力公司
    經濟部智慧財產局商標資料檢索2份，美國著作權局著作權
    登記證書、美國國務院公證書、駐美國臺北經濟文化代表處
    證明書、臺灣國際專利法律事務所鑑視證明及鑑視結果各1
    份等文書，均屬從事業務之人於業務上所製作之紀錄文書、
    證明文書，核無顯不可信之情況，且被告及其辯護人均未爭
    執其證據能力，亦均有證據能力。
三、訊據被告丙○○矢口否認上揭犯行，辯稱：伊並未販售扣案
    之系爭盜版光碟予內政部警政署保安警察第二總隊第一大隊
    第一中隊警員乙○○，警員事後聲請搜索票對其所經營之「
    紅桔子資訊」實施搜索，亦未查扣任何盜版光碟，足證伊所
    經營之「紅桔子資訊」所販賣者均係正版光碟，系爭扣案盜
    版光碟並非伊所販賣云云。經查：
（一）證人即向被告購買以200元之購得「炸彈超人」盜版電腦
      遊戲軟體光碟1片之內政部警政署保安警察第二總隊第一
      大隊第一中隊警員乙○○於本院審理時到庭具結證稱：保
      二總隊第一中隊主要職務為取締盜版光碟，以前曾承辦過
      取締仿冒品案件，流程為需有事實購買盜版品，請求權利
      人鑑定，然後向地檢署、法院聲請搜索票，因為被告是屬
      於店面，所以有些地方無法搜索到。我聽我同事說舊的光
      華商場地下室有人在賣遊戲盜版光碟，我們就去偵查。我
      到了紅桔子資訊公司時，店內當時有2個人，一個是被告
      ，當時沒有看到另外一人的長相。我去購買的時候，是在
      庭的被告拿目錄給我看，我選了1片「炸彈超人」光碟，
      選完之後，我繳錢。另一個男生，把一箱東西拿走，我不
      知道那是什麼東西，可能就是怕被取締的盜版光碟。被告
      怕被取締，所以沒開發票，因為被告之前曾被取締過，所
      以他知道如果開發票，代表光碟從他的店賣出。大部分賣
      盜版光碟的店家都不敢開發票或收據，除非是主機維修部
      分才敢開收據。我是用200元買這片光碟，我進去的時候
      有表明要買光碟，因為他們這種都是正版太貴  沒人要買
      ，所以幾乎都是拿盜版目錄給客人，有一本目錄，他們就
      會說這個片子1片200元，要不要買，所以我沒有說我要買
      仿冒品。這片光碟片取出來的地方，因為箱子當時被桌子
      擋住，所以沒有辦法確定是否從剛剛說的那位男生收回去
      的箱子裡面拿出來。我購買的時候是被告從桌子底下拿出
      來給我的，當時另一個男生站在被告旁邊，我選完之後，
      另外一個男生就把那箱東西抱走等語（本院卷第26頁反面
      至第28頁反面），酌以被告自承乙○○所購買盜版「炸彈
      超人」遊戲光碟之包裝袋為其店內所有之物，復衡以被告
      自承不識證人乙○○，與乙○○沒有仇怨，是乙○○自誣
      陷被告入罪之動機，足證被告應確有上揭販售盜版「炸彈
      超人」遊戲光碟予證人陳宏之行為。
（二）另證人即臺灣國際專利法律事務所法律專員甲○○於本院
      審理時亦到庭具結證稱：我們事務所受日商新力公司委任
      為臺灣地區智慧財產權案件代理人，並經日商新力公司授
      與告訴代理權，相關仿冒品之鑑定案件都是我在鑑定。本
      件是警方先查證，請我們去鑑定。「炸彈超人」此遊戲光
      碟如果是正版，市價約為1500元到2000元，這是日商新力
      公司發行的價格。有可能警方取締到仿冒品之後，才請我
      們去鑑定這些東西是否為盜版。偵查卷第20至21頁之鑑識
      證明及鑑定結果係警方買了盜版光碟後請我鑑定的。鑑定
      之依據一為查看光碟本身，第二則是會用遊戲主機試播，
      這兩個方式我都有做，確定本件扣案光碟是PS2盜版遊戲
      光碟，其與正版光碟最大的不同是在光碟的讀取面，正
      版一定會有商標圖樣跟商品條碼，盜版的光碟沒有等語（
      本院卷第38頁反面至40頁正面），足認本件扣案之「炸彈
      超人」遊戲光碟確為盜版光碟無訛。
（三）此外，復有該盜版之「炸彈超人」遊戲光碟1片扣案可資
      佐證，並有被告所經之「紅桔子資訊」現場照片1幀、採
      證照片1幀、遊戲顯示照片2幀，及日商新力公司經濟部智
      慧財產局商標資料檢索2份，美國著作權局著作權登記證
      書、美國國務院公證書、駐美國臺北經濟文化代表處證明
      書、臺灣國際專利法律事務所鑑視證明及鑑視結果等文書
      各1份在卷可佐。
（四）綜上所述，本件事證明確，被告犯行堪以認定，應予依法
      論罪科刑。
三、核被告丙○○所為，係犯商標法第82條販賣仿冒商標商品罪
    及著作權法第91條之1第3項前段、第2項明知侵害著作權之
    重製光碟而散布罪。按刑事法若干犯罪行為態樣，本質上原
    具有反覆、延續實行之特徵，立法時既予特別歸類，定為犯
    罪構成要件之行為要素，則行為人基於概括之犯意，在密切
    接近之一定時、地持續實行之複次行為，倘依社會通念，於
    客觀上認為符合一個反覆、延續性之行為觀念者，於刑法評
    價上，即應僅成立一罪。學理上所稱「集合犯」之職業性、
    營業性或收集性等具有重複特質之犯罪均屬之，例如經營、
    從事業務、收集、販賣、製造、散布等行為概念者是（最高
    法院95年度臺上字第1079號判決意旨參照）。故被告本件散
    布侵害著作財產權之重製物及販賣仿冒商標商品之行為，係
    屬「集合犯」，為包括一罪，應僅成立一罪。又被告以一行
    為同時觸犯上開著作權法及商標法兩罪名，為想像競合犯，
    應從一重論以著作權法第91條之1第3項前段、第2項之明知
    係侵害著作財產權之重製物而散布罪。爰審酌被告前已有違
    反著作權法之前科，竟不知悔改，未能尊重他人之商標及著
    作財產權，擅自販售盜版光碟片，不但侵害他人著作財產權
    ，同時損及我國保護智慧財產權之國際形象，兼衡其犯罪之
    動機、目的、期間，販售之數量、獲利情形等一切情狀，量
    處如主文所示之刑，並諭知易科罰金之折算標準，以資懲儆
    。
四、扣案之盜版「炸彈超人」遊戲光碟係盜版光碟片，依著作權
    法第98條規定，不問屬於被告與否，均應依該條規定宣告沒
    收之。
據上論斷，應依刑事訴訟法第299條第1項前段，商標法第82條，
著作權法第91條之1第2項、第3項前段、第98條，刑法第11條前
段、第55條、第41條第1項前段，判決如主文。
本案經檢察官沈志成到庭執行職務。
中    華    民    國     99    年    5    月    18    日
                  刑事第十五庭審  法  官  黃桂興
上正本證明與原本無異。
如不服本判決應於送達後10日內敘明上訴理由，向本院提出上訴
狀。
                                  書記官  陳品潔
中    華    民    國     99    年    5    月    18    日
附錄本案論罪科刑法條全文：
商標法第82條
明知為前條商品而販賣、意圖販賣而陳列、輸出或輸入者，處1
年以下有期徒刑、拘役或科或併科新臺幣5萬元以下罰金。
著作權法第91條之1
擅自以移轉所有權之方法散布著作原件或其重製物而侵害他人之
著作財產權者，處3年以下有期徒刑、拘役，或科或併科新臺幣
50萬元以下罰金。
明知係侵害著作財產權之重製物而散布或意圖散布而公開陳列或
持有者，處3年以下有期徒刑，得併科新臺幣7萬元以上75萬元以
下罰金。
犯前項之罪，其重製物為光碟者，處6月以上3年以下有期徒刑，
得併科新臺幣20萬元以上200萬元以下罰金。但違反第87條第4款
規定輸入之光碟，不在此限。
犯前二項之罪，經供出其物品來源，因而破獲者，得減輕其刑。

司法院資訊處製作；財團法人民間司法改革基金會備份。
